臺灣臺北地方法院民事判決
110年度保險字第12號
原      告  張真瑋  
訴訟代理人  丁福慶律師
複代理人    陳智勇律師
被      告  第一產物保險股份有限公司

法定代理人  李正漢  
訴訟代理人  賴盛星律師
複代理人    蔡育英律師
上列當事人間請求給付保險金事件，本院於民國111年2月23日言
詞辯論終結，判決如下：
    主  文
一、原告之訴駁回。
二、訴訟費用由原告負擔。
    事實及理由
一、原告主張：
　㈠訴外人張薰尹為台灣中油股份有限公司員工，該公司職工福
    利委員會以自己為要保人，並以張薰尹為被保險人，向被告
    投保保險期間為民國105年1月1日起至108年12月31日止、保
    險金額為新臺幣（下同）100萬元之團體意外傷害保險（下
    稱系爭保險契約）。嗣張薰尹於108年6月24日自其臺北市○○
    區○○街00巷00號6樓住處（下稱系爭6樓住處）不慎墜樓至社
    區水池而窒息死亡，屬因意外事故身亡，而張薰尹胞妹即原
    告為唯一受益人，被告自應依系爭保險契約保單條款第6條
    第1項前段、第16條第2項約定給付原告保險金100萬元本息
    等語。
　㈡並聲明：被告應給付原告100萬元，及自起訴狀繕本送達翌日
    起至清償日止，按週年利率10％計算之利息。
二、被告辯以：
　㈠張薰尹經臺灣臺北地方檢察署檢察官相驗後開立相驗屍體證
    明書，記載張薰尹之死亡方式為「不詳」，死亡原因為「高
    處墜落社區壹樓水池內，自為」，且張薰尹於108年6月24日
    返回系爭6樓住處後，有將住家大門反鎖、將客廳玻璃桌推
    倒、打開其母生前居住房間窗戶（下稱系爭窗戶）及紗窗等
    舉動，其自系爭窗戶墜落至水池遭發現時，上身僅穿夾克、
    下半身赤裸，各節均與常情有違，再系爭窗戶距房間地面高
    度約80公分，且係外推窗戶，窗臺深度約60公分，如張薰尹
    未自行打開系爭窗戶之玻璃窗及紗窗，並越過具相當高度、
    深度之系爭窗戶，自無可能僅因站立於室內而不慎自系爭窗
    戶翻落至1樓地面水池，故本件應係張薰尹故意打開窗戶、
    紗窗，爬出窗臺後往下墜落，而非出於不慎而意外墜落，非
    屬意外事故，被告自不負給付保險金之責等語。
　㈡並聲明：⒈原告之訴駁回。⒉願供擔保請准宣告免為假執行。
    　　　
三、不爭執事項（見本院卷第439至440頁，並依判決格式調整文
    字及順序）：
  ㈠張薰尹為台灣中油股份有限公司員工，該公司職工福利委員
    會以自己為要保人，以張薰尹為被保險人，向被告投保保險
    金額為100萬元之系爭保險契約。系爭保險契約保單條款第5
    條、第6條第1項前段、第16條第2項約定：「被保險人於本
    契約有效期間內，因遭受意外傷害事故，致其身體蒙受傷害
    而致失能或死亡時，本公司依照本契約的約定給付保險金」
    、「被保險人於本契約有效期間內遭受第5條約定的意外傷
    害事故，自意外傷害事故發生之日起180日以內死亡者，本
    公司按保險金額給付身故保險金。」、「本公司應於收齊前
    項文件後15日內給付之。但因可歸責於本公司之事由致未在
    前述約定期限內為給付者，應按年利1分加計利息給付。」
    。
  ㈡張薰尹於108年6月24日自系爭6樓住處墜落至社區1樓水池內
    當場死亡。其墜落時系爭6樓住處及1樓水池現場狀況為：⑴
    住處由內反鎖，客廳桌子遭人推倒，桌腳及桌面分離。張薰
    尹居住之房間衣物散落於床上及地面。⑵張薰尹墜落處為其
    母生前使用之房間內窗戶（即系爭窗戶），窗戶及紗窗均開
    啟，房間內東西散落床上，窗簾有一半遭扯落。系爭窗戶距
    地面高度約80公分，係外推窗戶，窗臺深度約60公分，緊鄰
    窗臺旁之箱子上有腳印痕跡。⑶張薰尹墜落時隨著白色窗簾
    布一併墜落1樓水池。
  ㈢臺灣臺北地方檢察署檢察官相驗後開立相驗屍體證明書，記
    載張薰尹之死亡方式為「不詳」，死亡原因為「⑴直接引起
    死亡原因：甲.窒息。⑵先行原因：乙.（甲之原因）腹部鈍
    創內出血、溺水。丙.（乙之原因）高處墜落社區壹樓水池
    內，自為。」。
  ㈣系爭保險契約保單條款第20條第1項第1款約定：「被保險人
    因下列原因致成死亡、失能或傷害時，本公司不負給付保險
    金之責：要保人或被保險人的故意行為。」。
  ㈤依系爭保險契約，如被保險人係意外死亡，被告應支付之保
    險理賠金為100萬元。
  ㈥原告為張薰尹之胞妹，為系爭保險契約之唯一受益人。
　㈦兩造對卷內事證形式上真正均不爭執。　　
四、本院之判斷：　　
　⒈按傷害保險所承保者乃意外傷害事故之危險，依保險法第131
    條第2項規定，此意外傷害係指非由疾病所引起之外來突發
    事故所致者。從而，傷害保險之受益人請求保險給付時，即
    應就被保險人之傷害或死亡係因外來突發事故所致之權利發
    生要件事實，負舉證之責任。雖傷害保險之受益人，常未經
    歷事故發生之過程，而有證據遙遠或舉證困難之問題，應依
    民事訴訟法第277條但書規定，減輕其就事故是否為意外突
    發之舉證責任。則受益人如已證明被保險人之傷害或死亡，
    並非因疾病等內在原因所致，且就事故發生之場所、環境等
    客觀情狀，依一般經驗法則，通常足認係外來、偶然而不可
    預見者，即應認其已盡減輕後之證明責任。此時保險人如抗
    辯事故係因被保險人自殺或故意犯罪行為所致者，即應證明
    該免責事由之存在，始得免負給付保險金之責任。惟倘依被
    保險人發生傷害或死亡事故之客觀情狀，依一般經驗法則，
    不足認為通常係外來、偶然而不可預見者，則受益人即應進
    而證明該事故確係意外突發，始能認其就給付請求權發生要
    件已善盡舉證責任（最高法院109年度台上字第802號判決意
    旨參照）。本件原告主張張薰尹係因意外事故死亡乙節，為
    被告所否認，依前開說明，則應由原告先盡減輕後之證明責
    任。
　⒉首就本件事發當日經過，係張薰尹於108年6月24日上班日身
    體不適，而於當日下午請假返回其與原告同住之系爭6樓住
    處，惟因同事撥打電話及傳送訊息均未獲張薰尹回覆，同事
    王郁雯因而於當日下午5時許前往系爭6樓住處查看，然按門
    鈴未獲回應，原告雖經輾轉通知後於同日下午6時許返家查
    看，惟因大門由內反鎖無法入內，經通知消防人員破門而入
    後，發現系爭窗戶（即原告與張薰尹母親生前居住之房間內
    窗戶）及其他房間窗戶開啟，惟無張薰尹蹤跡，嗣經員警於
    系爭窗戶下方之社區1樓水池發現張薰尹遺體，其後臺灣臺
    北地方檢察署檢察官相驗後開立相驗屍體證明書，記載死亡
    方式為「不詳」、死亡原因為「高處墜落社區壹樓水池內，
    自為」等節，有證人王郁雯及原告於相驗程序之證述、相驗
    屍體證明書、現場照片為證（見本院卷第12、187至207頁）
    ，並經本院調閱臺灣臺北地方檢察署108年度相字第464號卷
    宗（下稱相驗卷）核閱無誤，應堪認定無誤，合先敘明。　
    　
　⒊原告主張：張薰尹無憂鬱症病史、手機照片及簡訊對話並無
    異常、工作表現積極，並無心情不佳狀況，顯無自殺可能云
    云，並舉證人王郁雯證述為證。查證人王郁雯固於相驗程序
    證述：工作期間多少張薰尹都有一些抱怨，但她還是蠻積極
    在推動公司目前的專案。也沒有聽過她說要退出或是很負面
    的說法等語（見本院卷第188至189頁），惟此僅能證明張薰
    尹之工作情形，尚不足以斷定其無自殺意念或墜樓確係因意
    外所致。再查系爭6樓住處當日事發時大門由內反鎖，客廳
    桌子遭人推倒，桌腳及桌面分離，張薰尹居住之房間衣物散
    落於床上及地面（見不爭執事項㈡），由卷內照片亦可知該
    時現場狀況極為凌亂（見本院卷第193至199頁），對照原告
    於相驗程序中證稱：我離開住處時，桌子是好的，沒有倒在
    地上，張薰尹這幾天都在整理房間，我案發當天離開家時是
    很乾淨，媽媽房間也是乾淨的，不是照片顯示的樣子。客廳
    桌子的玻璃通常是我和張薰尹才搬得動的，但卻整個翻掉了
    ，玻璃是在地板上，腳架是朝上的，整個屋子都很亂等語（
    見本院卷第202至207頁），亦難排除張薰尹返家後因心緒低
    落或不佳，為宣洩情緒而致系爭6樓住處現況大幅變動之可
    能性。是原告主張張薰尹並無心情不佳狀況，顯無自殺可能
    云云，尚難逕信屬實。　　
　⒋原告主張：張薰尹係身體不適提早下班返家後，為打開窗戶
    、紗窗通風、吹風以抒解身體不適而不慎由窗戶墜落，又依
    鄰居之監視器錄影畫面顯示張薰尹係自系爭窗戶往後仰跌落
    且手抓窗簾，可知其尚且嘗試拉住窗簾自救而非自殺云云，
    並提出監視器錄影畫面為證（見本院卷第397至399頁）。惟
    倘係通風需求，僅須打開窗戶之玻璃窗即可，而毋庸一併打
    開紗窗，況張薰尹該時上半身著長袖夾克、下半身赤裸（見
    本院卷第211頁臺灣臺北地方檢察署檢驗報告書、相驗卷第2
    5頁現場照片），亦顯非常人欲吹風時所為穿著。再系爭窗
    戶為外推窗戶，距房間地面高度約80公分，窗臺深度約60公
    分，由該相當高度、深度以觀，應非一般人於窗邊正常活動
    可能不慎墜落之環境，如非主動攀越應難跨過窗臺而墜落。
    且再參照原告於相驗程序中亦陳稱：一般我們窗戶都是開啟
    的，但不會將紗窗開啟，所以我覺得紗窗開啟的部分有點怪
    異，且張薰尹當時全身僅著一件外套，所以不可能坐在上面
    失足，且張薰尹也從未曾在那窗臺上坐過等語（見本院卷第
    206至207頁），可知原告所陳張薰尹係為通風而打開窗戶繼
    而不慎跌落乙節，不僅與常情不符，亦與原告與張薰尹之生
    活習慣有所出入，洵非可採。
　⒌原告再主張張薰尹曾患有動靜脈畸形、癲癇症，且曾發生右
    手、右臉麻痺、全身型發作伴隨意識喪失症狀，極有可能係
    其原在窗邊活動，卻因病情發作一時失控墜樓云云。查：
　⑴經本院向張薰尹曾就診之臺北榮民總醫院（下稱臺北榮總）
    、國立臺灣大學醫學院附設醫院（下稱臺大醫院）函詢其病
    況，經臺北榮總函復：張薰尹曾因「腦部血管動靜脈畸形」
    及「癲癇症」至本院，於90年12月11日接受加馬機立體定位
    放射手術，94年10月26日血管攝影檢查證實動靜脈畸形消失
    。張薰尹右臉麻及右手輕微無力有多年，於90年10月14日右
    手局部性癲癇發作沒有喪失意識，91年12月7日癲癇大發作
    合併意識喪失約5分鐘，先在臺大醫院求診再轉本院急診，
    意識已恢復，右上肢MP3。張薰尹的癲癇後來沒有再發作故
    於94年5月後停用藥物，94年10月26日血管攝影證實動靜脈
    畸形消失，出院後直到108年4月13日因右手間歇性無力返診
    ，有帶外院的磁振造影檢查，當日申請外院磁振造影檢查二
    次報告及安排腦波，故未開藥。108年4月25日看神經內科門
    診，腦波報告正常且無發作症狀，故未開藥。108年5月1日
    神外門診，因外院磁振造影檢查二次報告顯示疑似殘餘動靜
    脈畸形，建議再做血管攝影檢查，故未開藥，之後張薰尹未
    再返診等語（見本院卷第329頁）。
　⑵又經臺大醫院函復：張薰尹於90年11月5日至本院神經科住院
    ，診斷後有左腦後額葉（或頂葉）處動靜脈畸形，後來選擇
    至臺北榮總接受治療，之後有癲癇症接受抗癲癇藥物治療。
    張薰尹於108年3月21日因右手及臉部麻、無力、口齒不清至
    本院神經外科門診，建議至急診就醫，當時表示偶爾會右手
    及臉部麻、無力、口齒不清，電腦斷層報告為左額葉皮層點
    狀出血或鈣化，核磁共振報告為左額葉疑似殘留／復發性腦
    部血管動靜脈畸形，腦波報告為疑似癲癇。張薰尹於108年3
    月22日於本院急診出院，依據病歷記載及護理過程，張薰尹
    意識清楚，未提及意識不清。張薰尹曾於108年3月23日再至
    本院急診，並於同日出院，意識清楚，主訴右手2次短暫抽
    動（在急診期間已經停止）。依據病歷記載，張薰尹自述癲
    癇發作之症狀為：主要是右側臉及肢體麻木，或伴隨口齒不
    清、語言障礙及右側無力，但意識清楚。依據108年4月3日
    神經部門診病歷紀錄，張薰尹自述曾有1次在發生感覺症狀
    後出現全身型發作伴隨意識障礙情況等語（見本院卷第359
    頁）。
　⑶由上開函復內容，可知張薰尹曾於90年間因腦部血管動靜脈
    畸形接受手術治療，於94年10月26日血管攝影檢查證實動靜
    脈畸形消失，其曾有右側臉及肢體麻木之癲癇發作症狀，並
    於91年間曾有1次癲癇大發作合併意識喪失約5分鐘，嗣癲癇
    未再發作而於94年5月後停用藥物，直至108年3至5月間因右
    手及臉部麻、無力、口齒不清、右手間歇性無力等症狀就診
    ，惟意識均屬清楚。是原告所指張薰尹曾有意識喪失之情形
    ，已係距離108年6月24日事發前約10餘年前僅發生1次之症
    狀，且張薰尹於108年3至5月間就診時均未提及曾再發生此
    情形，則本件事發時是否確有該等症狀發生，已屬有疑。原
    告固再稱張薰尹曾有右臉、右手麻痺之癲癇症狀，本件應係
    其於窗邊活動時病情發作而不慎墜樓云云，惟倘如原告所指
    張薰尹當時有右側肢體麻痺之情形，其是否仍具前開翻動、
    推倒系爭6樓住處家具、甚且越過高度約80公分、深度約60
    公分之外推窗臺等能力，亦非無疑。參以原告曾引用相驗卷
    內照片，主張張薰尹死亡時「雙手」均呈緊握狀，足見張薰
    尹嘗試抓住窗簾等語（見本院卷第170頁、相驗卷第65至66
    頁），可知張薰尹於事發時「雙手」非屬無力狀態，此節亦
    與原告嗣主張張薰尹可能病情發作「右側」肢體麻痺之情況
    不符，是原告此部分主張，難認有據。
　⒍原告固再稱張薰尹為未婚女性，如要自殺當衣著整齊，以免
    將來他人為自己辦理後事尷尬云云。原告上開主張或符部分
    社會觀點，然尋短之原因及方式多端，尋短者當下究係受困
    於自身情緒中，或尚有餘力考量社會觀感，實不可得知，且
    亦無從單憑該節推論張薰尹係因意外事故身亡。承上各節說
    明，綜合本件事故發生時之客觀情狀，亦即系爭6樓住處現
    場凌亂，除玻璃窗外系爭窗戶之紗窗亦併經打開，系爭窗戶
    係外推窗戶，具相當高度及深度，如非主動攀越應難跨過窗
    臺而墜落等情，尚難認張薰尹係因外來、偶然而不可預見之
    因素而墜樓身亡，是原告既未能進而證明該事故確係意外突
    發，難認已盡舉證之責，其本件請求，自無理由。
五、結論：
　  原告未就張薰尹係因意外事故而死亡乙節盡其舉證責任，則
    其依系爭保險契約保單條款第6條第1項前段、第16條第2項
    約定，請求被告給付保險金100萬元本息，自無理由，應予
    駁回。
六、本件事證已臻明確，兩造其餘攻防方法及所用證據，經斟酌
    後認均不足以影響本判決之結果，爰不逐一論列，附此敘明
    。
七、訴訟費用負擔之依據：民事訴訟法第78條。
中　　華　　民　　國　　111 　年　　3 　　月　　11　　日
　　　　　　　　　民事第九庭  法　官　　梁夢迪
以上正本係照原本作成。
如對本判決上訴，須於判決送達後20日內向本院提出上訴狀。如
委任律師提起上訴者，應一併繳納上訴審裁判費。
中　　華　　民　　國　　111 　年　　3 　　月　　11　　日
                              書記官　　石勝尹